臺灣彰化地方法院交通事件裁定　　　　100年度交聲字第365號
移送機關即
原處分機關　交通部公路總局臺中區監理所彰化監理站
異　議　人
即受處分人　康武雄
上列異議人即受處分人因違反道路交通管理處罰條例案件，對於
交通部公路總局臺中區監理所彰化監理站民國100 年2 月9 日所
為之處分（原處分案號：彰監四字第裁64-I00000000號），聲明
異議，本院裁定如下：
    主  文
原處分撤銷。
康武雄不罰。
    理  由
一、原處分機關意旨略以：本件異議人即受處分人康武雄（下簡
    稱異議人）於民國99年6 月13日21時15分許，駕駛車牌號碼
    9783-FJ 號自小客車，在彰化縣二林鎮○○路段，因有「未
    依號誌指示行駛」之違規事實，為彰化縣警察局芳苑分局員
    警以彰警交字第I00000000 號舉發違反道路交通管理事件通
    知單當場舉發，原處分機關乃依道路交通管理處罰條例第48
    條第1 項第2 款及第63條第1 項規定，於100 年2 月9 日以
    彰監四字第裁64-I00000000號裁決書，裁處罰鍰新臺幣（下
    同）900 元，並記違規點數1 點，於法應無不合等語。
二、聲明異議意旨略以：異議人未曾駕駛上開車牌號碼9783-FJ
    號自小客車，前揭舉發違反道路交通管理事件通知單上「收
    受通知聯者簽章欄」之康武雄簽名亦非異議人親簽，應係遭
    不詳人士冒用異議人名義違規並簽名，爰依法聲明異議，請
    求撤銷上開裁決等語。
三、按汽車駕駛人轉彎時，不依標誌、標線、號誌指示，處600
    元以上1,800 元以下罰鍰，並記違規點數1 點，道路交通管
    理處罰條例第48條第1 項第2 款、第63條第1 項固定有明文
    。惟按法院受理交通事件，準用刑事訴訟法之規定；又犯罪
    事實應依證據認定之，無證據不得認定犯罪事實，道路交通
    管理處罰條例第89條前段、刑事訴訟法第154 條第2 項分別
    定有明文。次按認定犯罪事實所憑之證據，雖不以直接證據
    為限，間接證據亦包括在內；然而無論直接或間接證據，其
    為訴訟上之證明，須於通常一般之人均不致有所懷疑，而得
    確信其為真實之程度者，始得據為有罪之認定，倘其證明尚
    未達到此一程度，而有合理之懷疑存在時，即應為有利於被
    告之認定（最高法院30年上字第816 號、76年台上字第4986
    號判例參照）。是上開規定及判例意旨，於法院審理交通聲
    明異議案件時，亦有所適用。
四、經查：
（一）確有人於99年6 月13日21時15分許，駕駛車牌號碼9783-F
      J 號自小客車，在彰化縣二林鎮○○路段，有「未依號誌
      指示行駛」之違規事實，經彰化縣警察局芳苑分局員警以
      彰警交字第I00000000 號舉發違反道路交通管理事件通知
      單當場舉發，並於100 年2 月9 日經交通部公路總局台中
      區監理所彰化監理站以彰監四字第裁64-I00000000號裁決
      書裁處等情，有上開舉發違反道路交通管理事件通知單及
      交通部公路總局台中區監理所彰化監理站違反道路交通管
      理事件裁決書各1 紙在卷可稽，此部分固足以認定。
（二）惟據證人即車牌號碼9783-FJ 號自小客車車主梁慶瑞到庭
      具結證稱：伊未曾於99年6 月13日將上開自小客車借予異
      議人使用，且由於伊為村長候選人，99年6 月12日正值選
      舉當日，鄉民聚集眾多，伊將該車輛置放總部旁，鑰匙隨
      車插放，何人將該車輛駛離伊不清楚等語；及取締本案違
      規行為之員警即證人王喻微於本院訊問時具結證稱：I000
      00000 號舉發單係伊所舉發製作，但因時隔已久，舉發情
      形伊已不記得，亦無法確認舉發之違規人是否為在庭之異
      議人等語，從而，本件車牌號碼9783-F J號自小客車車主
      無法明確陳述舉發違規當天車輛係由何人所借用駕駛，且
      舉發員警亦無法當庭指認異議人即為其舉發時所見之違規
      駕駛人，則異議人是否確為駕駛車牌號碼9783-FJ 號自小
      客車，而為上開99年6 月13日該次交通違規行為之駕駛人
      ，已非無疑。
（三）另經本院將前揭舉發違反道路交通管理事件通知單原本、
      異議人平日書寫資料（即筆記本、異議人於各銀行之客戶
      資料卡、信用卡申請書、存款印鑑卡、立帳申請書及存款
      業務往來申請書、同意書等）、於本院訊問時當庭書寫之
      簽名資料，均送請法務部調查局問題文書鑑識實驗室進行
      筆跡鑑定，經該局以歸納分析法、特徵比對法之鑑定結果
      ，認為二者之筆劃特徵、結構佈局、態勢神韻及其書寫習
      慣（包括：起筆、收筆、筆力、筆速、連筆、筆序等筆劃
      細部特徵）等均不同，此有法務部調查局問題文書鑑識實
      驗室100 年7 月7 日調科貳字第10000402750 號鑑定書1
      紙在卷可稽。是依上開鑑定結果，亦無法認定當日接受稽
      查之違規駕駛人所為之簽名確係異議人本人親自所為，自
      無法排除他人冒用異議人名義接受舉發之可能。
（四）從而，本件違規行為在無其他證據可供佐證之下，自不能
      以推測或擬制之方法，遽認異議人即為本件違規行為之駕
      駛人。
五、綜上所述，本件依調查所得之證據，尚不足以證明異議人於
    前揭時、地，確有駕駛車牌號碼9783-FJ 號自小客車，有「
    未依號誌指示行駛」之違規行為，此外，復查無其他積極證
    據足以證明異議人確為實際違規人，自應為有利於異議人之
    認定，原處分機關不察，遽對異議人為前開裁決，即難認為
    允當，應認本件異議為有理由，是以由本院撤銷原處分，改
    諭知異議人不罰，以資適法。
據上論斷，應依道路交通管理處罰條例第87條第2 項、道路交通
事件處理辦法第19條前段，裁定如主文。
中    華    民    國  100     年    7     月    29    日
                  交通法庭    法  官  游秀雯
以上正本證明與原本無異
如不服本裁定，應於裁定送達後5日內，向本院提出抗告狀。
中    華    民    國  100     年    7     月    29    日
                              書記官  謝志鑫